【裁判字號】    89,易,2201
【裁判日期】    901126
【裁判案由】    詐欺
【裁判全文】
臺灣高雄地方法院刑事判決                        八十九年度易字第二二一號
    公  訴  人  臺灣高雄地方法院檢察署檢察官
    被      告  丙○○
    選任辯護人  吳賢明
                王進勝
                許乃丹
右列被告因詐欺案件，經檢察官提起公訴（八十八年度偵字第二八二三五號），本院
判決如左：
    主  文
丙○○無罪。
    理  由
一、公訴意旨略如附件起訴書所載。
二、公訴人認被告丙○○涉有詐欺罪嫌，無非以：行政院農業委員會林務局屏東地區
    管理處六龜工作站轄旗山區第八十七林班地編號第一六七號土地之承租權人是證
    人丁○○之父戊○○，而第一六八號土地之承租權人則是丁○○之伯父甲○，且
    上開二筆林地現均由證人丁○○在耕作，然證人丁○○並未授權被告將承租權讓
    與他人，亦未將承租權讓與被告，且未拿到被告任何錢，被告竟將系爭二筆二林
    轉讓給告訴人為其論據。
三、訊據被告對於將系爭二筆土地之承租權讓與告訴人己○○，並收取新台幣（下同
    ）八十萬元之事實固坦承不諱，然辯稱伊有以伊夫妻（妻：鍾瑞蘭）二人之名義
    向林務局承租同林區第一五四號、第一七０號、第一七四號、第一八五號、第二
    三八號、第一七六號林地，洽在戊○○及甲○二人租用之林地附近，伊乃與丁○○商議合作開發，並由丁○○在現場督工整地，約定開發完成後，丁○○可取得
    八十萬元，嗣後為籌措資金，乃經丁○○之同意，讓渡戊○○、甲○二人租用林
    地中之二筆即系爭二筆林地，伊於找到買主即告訴人後因信用丁○○，且已經丁○○授權，才一時疏忽未以丁○○之名義簽訂契約讓渡權利，又伊於收受告訴人
    交付之權利金後，已交四十萬元給丁○○，不知丁○○為何說沒有授權云云。
四、按犯罪事實應依證據認定之，無證據不得推定其犯罪事實，又不能證明被告犯罪
    者，應諭知無罪之判決，刑事訴訟法第一百五十四條、第三百零一條第一項分別
    定有明文。又告訴人之告訴，係以使被告受刑事訴追為目的，是其陳述是否與事
    實相符，仍應調查其他事實以資審認，始得為不利被告之認定。（最高法院五十
    二年台上字第一三○○號判例參照）。次按刑法第三百三十九條第一項詐欺罪之
    成立，以意圖為自己或第三人不法所有，以詐術使人將本人或第三人之物交付為
    要件，所謂以詐術使人交付，必須被詐欺人因其詐術而陷於錯誤，若其所用方法
    ，不能認為詐術，亦不致使人陷於錯誤，即不構成該罪。（最高法院四十六年台
    上字第二六○號判例參照）。經查：
    （一）林務局第八十七林班編號第一六七號、第一六八號二筆林地，係丁○○之
          父戊○○、伯父甲○二人租用，現由丁○○耕種一節，業據證人丁○○於
          偵訊中證述綦詳，並有台灣省國有森林用地出租造林契約書二份附卷可稽
          。
    （二）證人丁○○於偵訊及本院八十九年七月二十七日訊問時，均否認有授權被
          告讓渡系爭土地之承租權，亦否認有自被告處收受任何金錢云云，至本院
          八十九年九月二十八日剛開始訊問時仍堅稱沒有拿到錢，也沒有幫被告付
          工資給工人等語，惟經本院當庭提示被告於八十九年九月二十八日庭訊時
          提出之支票影本三紙給證人丁○○閱覽後，證人丁○○即改口自承：「（
          問：支票是要支付何款項？）我們合作的錢，轉讓承租權，從整地至轉讓
          要八十萬元」、「（問0000000是何人之帳號）是我太太的帳號」
          等語，並有三紙支票附卷可稽，且三紙支票其中一紙指定受款人為丁○○
          ，另一紙有丁○○之背書，可證證人丁○○確有轉讓承租權給被告，並已
          拿到部分轉讓金，是其陳稱未轉讓承租權給被告一語顯不足採信。
    （三）證人丁○○於九十年六月二十八日本院調查時，雖又改口稱支票係被告支
          付工資之用云云，然證人丁○○於本院八十九年七月二十七日訊問時，陳
          稱與被告沒有任何關係等語，八十九年九月二十八日亦陳稱被告從來沒有
          給過任何金錢等語，是其於證稱支票係轉讓金後，又改稱係工資，顯與屢
          次證詞相矛盾；又證人丁○○平時住台北縣，若住在六龜鄉時即由被告替
          其支付住宿費用一節，亦據證人丁○○供陳在卷，核與其投宿之旅社即清
          水溫泉負責人乙○○證述情節相符，若被告與證人丁○○僅係單純之僱傭
          關係，被告焉須替證人丁○○支付旅社費用，被告若只是找一工人看管現
          場，根本無庸大費周章自台北縣找證人丁○○南下負責，大可於當地找一
          當地人即可，益證證人丁○○稱支票係被告支付工資之用云云為不實。
    （四）丁○○之父及伯父除承租系爭二筆林地外，另承租同林區第一七七號、第
          一八六號、第一七一號、第一八七號、第一八九號之林地，此有前開二份
          出租造林契約書在卷可查，而被告亦有以其名義承租同林區第一五四號、
          第一七０號、第一七四號、第一八五號、第二三八號林地，復以其妻鍾瑞
          蘭名義承租同林區第一七六號林地，此有出租造林契約書六份在卷可考，
          其中被告承租之第一七０號與戊○○承租之第一七一號相接，而第一七一
          號復與系爭二筆林地相連接，又被告承租之第一八五號與戊○○承租之第
          一八七號、甲○承租之第一八六號接續相連，鍾瑞蘭承租之第一七六號與
          甲○承租之第一七七號相緊接，且上開諸林地均相距不遠，此有地籍圖在
          卷可按，是被告稱為合併開發而與證人丁○○合作，要屬合理可信。
    綜上所述，被告辯解堪以採信，被告既係經證人丁○○之同意始將系爭林地以自
    己名義讓渡予告訴人，並將告訴人交付之錢部分移轉給證人丁○○，可徵被告主
    觀上無不法所有之意圖，客觀上亦無施詐術之手段，自不能因事後證人丁○○拒
    不承認致無法辦理讓渡手續，而認被告有何詐欺犯行，本案為民事糾葛，告訴人
    應循民事訴訟程序解決，此外復查無其他積極證據足資證明被告有何上開犯行，
    被告犯罪不能證明，應為無罪之諭知。
據上論斷，應依刑事訴訟法第三百零一條第一項，判決如主文。
中      華      民      國    九十      年     十一     月    二十六    日
                                    臺灣高雄地方法院刑事第三庭
                                        法  官  李  淑  惠
右正本證明與原本無異。
如不服本判決，應於判決送達後十日內，向本院提出上訴狀。
                                       書記官  馮  欽  鳳
中      華      民      國    九十      年     十一     月    二十六    日


司法院資訊處製作；財團法人民間司法改革基金會備份。
